【裁判字號】    95,訴,229
【裁判日期】    950523
【裁判案由】    毒品危害防制條例
【裁判全文】
臺灣高雄地方法院刑事判決              95年度訴字第229號
公  訴  人  臺灣高雄地方法院檢察署檢察官
被      告  乙○○
上列被告因違反毒品危害防制條例案件，經檢察官提起公訴（起
訴案號：臺灣高雄地方法院檢察署94年度毒偵字第9678號）暨聲
請併案審理（移併案號：同上署95年度毒偵字第2055號），本院
判決如下：
    主  文
乙○○施用第一級毒品，累犯，處有期徒刑柒月。又連續施用第
二級毒品，累犯，處有期徒刑拾月；扣案之第二級毒品甲基安非
他命壹包（含包裝袋，驗前毛重零點伍伍公克、驗後毛重零點伍
公克）、殘留第二級毒品甲基安非他命之玻璃球狀吸食器壹支
均沒收銷燬之。應執行有期徒刑壹年月；扣案之第二級毒品甲
基安非他命壹包（含包裝袋，驗前毛重零點伍伍公克、驗後毛重
零點伍公克）、殘留第二級毒品甲基安非他命之玻璃球狀吸食
器壹支均沒收銷燬之。
    事  實
一、乙○○前於民國91年間前因施用毒品案件，經本院以91年度
    毒聲字第6851號裁定送觀察、勒戒後，認無繼續施用毒品之
    傾向，並於91年12月17日因無繼續施用毒品傾向而釋放出所
    ，且於91年12月24日執行完畢，嗣經臺灣高雄地方法院檢察
    署檢察官以91年度毒偵字第5961號為不起訴處分確定；其復
    於93年間，因毒品案件，經本院93年8 月23日，以93年度簡
    字第2385號判處有期徒刑6 月，如易科罰金，以3 百元折算
    1 日，並於93年9 月23日確定，嗣其於93年10月26日易科罰
    金執行完畢，其所受宣告之刑，以已執行論。
二、詎乙○○仍不知戒絕毒癮，明知海洛因、甲基安非命業經公
    告列為毒品危害防制條例第2 條第1 項、第2 項之第一級、
    第二級毒品，不得非法持有、施用，仍未戒除施用毒品之習
    性，於上開觀察、勒戒釋放出所後5 年內，復基於施用第一
    級毒品海洛因之犯意，於94年11月18日早上10時30分許起回
    溯24小時內之某時，在高雄縣市某不詳地點，以不詳方法，
    施用第一級毒品海洛因1 次，與其基於施用第二級毒品甲基
    安非他命之概括犯意，連續自94年11月上旬某起至95年1 月
    1 日晚上10時許，在高雄市○○區○○路某賓館、嵩山大飯
    店內等地，施用上開第二級毒品多次，並於如下時、地、方
    法施用上開毒品分述：
    (一)其基於施用第一級毒品海洛因之犯意，於94年11月18日早
      上10時30分許起回溯24小時內之某時，在高雄縣市某不詳
      地點，以不詳方法，施用第一級毒品海洛因1 次，及基於
      施用第二級毒品甲基安非他命之概括犯意，於94年11月上
      旬某、同月17日下午5 時許，在高雄市○○區○○路嵩山
      大飯店內等地，以燒烤晶體吸煙之施用方式，施用上開第
      二級毒品多次；嗣為警於94年11月18日早上10時30分許，
      在高雄市○○區○○路與尚義街口處，發現其遇警閃避神
      情慌張可疑，經警上前盤查知其為毒品列管人口，並自其
      褲子右口袋內扣得其所有之第二級毒品甲基安非他命壹包
      （含包裝袋，驗前毛重零點伍伍公克、驗後毛重零點伍
      公克），嗣因其為上開毒品列管人口，並經其同意後採集
      尿液送驗結果，其尿液中均呈現毒品嗎啡及甲基安非他命
      之陽性反應，始悉上情【即起訴案號之同上署94年度毒偵
      字第9678號案件起訴事實】。
    (二)其復承上施用第二級毒品甲基安非他命犯意，於95年1 月
      1 日晚上10時許，在高雄市○○區○○路某賓館內，以燒
      烤玻璃球狀吸食器內晶體之吸煙方式，施用上開第二級毒
      品1 次。嗣為警於95年1 月2 日凌晨2 時20分許，在高雄
      縣六龜鄉○○村○○路32號前路檢，發現乙○○駕駛車牌
      號碼ＶＱ─8668號自用小客車一部之車內手煞車旁有殘留
      第二級毒品甲基安非他命之玻璃球狀吸食器1 支，而扣得
      該玻璃球狀吸食器，嗣因其為上開毒品列管人口，並經其
      同意後採集尿液送驗結果，其尿液中均呈現甲基安非他命
      毒品之陽性反應，始悉上情【即併審案號之同上署95年度
      毒偵字第2055號案件併辦事實】。
三、案經高雄市政府警察局保安警察大隊報請臺灣高雄地方法院
    檢察署檢察官偵查起訴暨移請併案審理。
    理  由
壹、關於證據能力部分
一、按被告以外之人於審判外之言詞或書面陳述，除法律有規定
    者外，不得作為證據；又被告以外之人於審判外之陳述，雖
    不符前四條之規定，而經當事人於審判程序同意作為證據，
    法院審酌該言詞陳述或書面陳述作成時之情況，認為適當者
    ，亦得為證據。又當事人、代理人或辯護人於法院調查證據
    時，知有第159 條第1 項不得為證據之情形，惟其審判程序
    同意作為證據，法院審酌該言詞陳述或書面陳述作成時之情
    況，認為適當者，亦得為證據，此有刑事訴訟法第159 條第
    1 項、第159 條之5 第1 項分別定有明文。經查本件起訴案
    號之同上署94年度毒偵字第9678號卷附警卷內所附之甲基安
    非他命簡易快速篩檢試劑呈現第二級毒品甲基安非他命陽性
    反應照片、被告尿液採證代碼對照表、扣押筆錄及扣押物品
    目錄表各1 件（見警卷第8 頁至第13頁）與其偵卷內所附之
    被告尿液採證代碼表、高雄市立凱旋醫院94年11月28日被告
    濫用藥物尿液檢驗報告各1 件（見同上署起訴之95年度毒偵
    字第9678號卷第13頁至第14頁），及併審案號之同上署95年
    度毒偵字第2055號卷附警卷內所附之扣押筆錄及扣押物品目
    錄表各1 件、照片2 張（見警卷第5 頁至第10頁、第14頁）
    與其偵卷內所附之被告尿液管制及冰存登記表、台灣檢驗科
    技股份有限公司95年1 月10日被告尿濫用藥物尿液檢驗報告
    （見同上署併案之95年度毒偵字第2055號卷第13頁至第14頁
    ）、高雄醫學大學附設中和紀念醫院95年1 月17日報告編號
    9501─34 8號檢驗報告（本院卷第29頁）各1 件，均經被告
    於本院95年2 月10日準備程序，與95年3 月21日、同年5 月
    16日日審判程序時均同意將其等之指證述及上開書證作為證
    據，而本院審酌該言詞陳述及書證作成時之情況，與待證事
    實均具有關聯性，且其等作為本案之證據亦屬適當，爰依刑
    事訴訟法第159 條之5 第1 項規定，認其等均具有證據能力
    。
二、次按高雄醫學大學附設中和紀念醫院95年2 月14日報告編號
    9502─40號、95年4 月18日報告編號9504─242 號及其9504
    ─243 號檢驗報告（本院卷第32頁、第53頁、第54頁）各1
    件，均係本院依職權囑託高雄醫學大學附設中和紀念醫院就
    本件扣案被告所有之犯罪證物所進行之鑑定，且係由專業醫
    師本諸法律規定及專業知識，透過專業專業，流程亦稱嚴謹
    ，則上開檢驗報告3 紙，堪認係在可信之特別情況下所為，
    具有高度之信用性，且依刑事訴訟法208 規定係為書證，為
    刑事訴訟法第159 條第1 項明文法律有規定者之傳聞例外，
    是上開中和紀念醫院報告編號9502─40號、9504─242 號及
    其9504─243 號檢驗報告3 紙，均具有證據能力，得為證據
    。
貳、關於被告施用第一級毒品及連續施用第二級毒品罪部分
一、訊據被告乙○○對於上揭連續施用第二級毒品甲基安非他命
    犯行供坦不諱，惟堅決否認上開施用第一級毒品海洛因犯行
    ，並辯稱：伊沒有施用海洛因云云。經查，被告為警於94年
    11月18日早上10時30分許查獲而採取其尿液，送經高雄市立
    凱旋醫院檢驗結果，其尿液中均呈現毒品嗎啡及甲基安非他
    命之陽性反應，此有該院94年1 月28日被告濫用藥物尿液檢
    驗報告1 件（見同上署起訴之95年度毒偵字第9678號卷第14
    頁）、同上署起訴之95年度毒偵字第9678號卷附警卷內所附
    之甲基安非他命簡易快速篩檢試劑呈現第二級毒品甲基安非
    他命陽性反應照片、被告尿液採證代碼對照表、扣押筆錄及
    扣押物品目錄表（見警卷第8 頁至第13頁）與其毒偵卷內所
    附之被告尿液採證代碼表各1 件（同上署起訴偵卷第13頁）
    在卷可稽，又參海洛因經注射入人體後，約百分之80於24小
    時內自尿中排出，一般而言，尿液中能否驗出嗎啡陽性反應
    與其投與量、投與途徑、採尿時間、個人體質及檢驗方法之
    靈敏度有關，國外曾有文獻報導注射六毫克之海洛因鹽酸鹽
    ，其代謝物嗎啡之平均可檢出時限約為26小時；又海洛因吸
    食入人體後，水解還原成嗎啡，再循嗎啡之代謝方式排出體
    外，已分別據行政院衛生署藥物食品檢驗局以（八一）藥檢
    壹字第八一一四八八五號函、（七三）藥檢壹字第三０二二
    一號函說明綦詳可佐，是依上開說明，足認被告確有於上開
    94年11月18日早上10時30分許起回溯24小時內之某時，施用
    第一級毒品海洛因一次之事實，堪以認定。另查，被告為警
    於95年1 月2 日凌晨2 時20分許查獲而採取其尿液，送經台
    灣檢驗科技股份有限公司檢驗結果，其尿液中呈現毒品甲基
    安非他命之陽性反應，此有台灣檢驗科技股份有限公司95
    年1 月10日被告尿濫用藥物尿液檢驗報告1 件（見同上署併
    案之95年度毒偵字第2055號卷第13頁）、同上署併案毒偵卷
    附警卷內所附之扣押筆錄及扣押物品目錄表各1 件、照片2
    張（見警卷第5 頁至第10頁、第14頁）與其偵卷內所附之被
    告尿液管制及冰存登記表（見同上署併案毒偵卷第13頁）、
    高雄醫學大學附設中和紀念醫院95年1 月17日報告編號9501
    ─348 號檢驗報告（本院卷第29頁）各1 件在卷可徵，並有
    被告尿液、第二級毒品甲基安非他命1 包、殘留第二級毒品
    甲基安非他命之玻璃球狀吸食器1 支扣案可查。又扣案上開
    第二級毒品甲基安非他命1 包、玻璃球狀吸食器1 支，均經
    本院依職權囑託高雄醫學大學附設中和紀念醫院檢驗結果，
    確均含有甲基安非他命成分之事實，亦有高雄醫學大學附設
    中和紀念醫院報告編號9502─40號、9504─243 號檢驗報告
    2 紙（見本院卷第32頁、第54頁）在卷可憑。足見被告之自
    白連續施用第二級毒品犯行與事實相符，足堪採信，而被告
    否認施用第一級毒品犯行與事實不符，應無可信。再被告另
    於91年間前因施用毒品案件，經本院以91年度毒聲字第6851
    號裁定送觀察、勒戒後，認無繼續施用毒品之傾向，並於91
    年12月17日因無繼續施用毒品傾向而釋放出所，且於91年12
    月24日執行完畢，並有臺灣高雄地方法院檢察署檢察官91年
    度毒偵字第5961號不起訴處分書、臺灣高等法院被告前案紀
    錄表與同上署刑案資料查註紀錄表各1 份在卷可佐，足徵被
    告確於上開觀察、勒戒釋放出所後，5 年內再犯上揭毒品危
    害防制條例之罪而事證明確，其有上開施用第一級毒品及連
    續施用第二級毒品之犯行，洵堪認定。
二、查海洛因、甲基安非他命係毒品危害防制條例第2 條第2 項
    第1 、2 款所明定之第一、二級毒品，不得持有、施用。(一)
    核被告乙○○所為，係犯毒品危害防制條例第10條第1 、2
    項之施用第一、二級毒品罪。(二)其施用第一、二級毒品前之
    持有毒品之低度行為，均應為施用之高度行為所吸收，不另
    論罪。(三)又被告先後施用上開第二級毒品之行為，時間緊接
    ，且反覆為之，所犯係同一罪名之罪，顯係基於概括犯意為
    之，應依連續犯規定論以一罪，並加重其刑。(四)再被告所犯
    上開二罪間，犯意個別，行為互殊，應予分論併罰。(五)被告
    前於93年間，因毒品案件，經本院93年8 月23日，以93年度
    簡字第2385號判處有期徒刑6 月，如易科罰金，以3 百元折
    算1 日，並於93年9 月23日確定，嗣其於93年10月26日易科
    罰金執行完畢，其所受宣告之刑，以已執行論，有卷附臺灣
    高等法院被告前案紀錄表與臺灣高雄地方法院檢察署刑案資
    料查註紀錄表各1 份在卷可佐，其於上開受有期徒刑執行完
    畢，於5 年以內再犯本件有期徒刑以上之上開二罪，均為累
    犯，均應依刑法第47條之規定，加重其刑，並就其連續施用
    第二級毒品部分應依刑法第70條規定遞加之。(六)至於檢察官
    聲請併案審理部分【併案事實：係被告上開施用第二級毒品
    甲基安非他命之時間，係於95年1 月1 日晚上10時許，在高
    雄市○○區○○路某賓館內，以燒烤玻璃球狀吸食器內晶體
    之吸煙方式，施用上開第二級毒品1 次之同上署95年度毒偵
    字第2055號案件併辦事實】，與本件起訴事實部分【起訴事
    實係於94年11月上旬某日起至同月17日下午5 時許，在高雄
    市○○區○○路嵩山大飯店內等地，以燒烤晶體吸煙之施用
    方式，施用上開第二級毒品多次之同上署起訴之95年度毒偵
    字第9678號案件起訴事實】間，二者具有連續犯之裁判上一
    罪之關係，已如前述，依審判不可分原則，本院自屬有權一
    併審理，併此敘明。
、關於本件被告科處主刑與從刑部分
一、玆審酌被告前曾因施用毒品案件，經施以上開觀察、勒戒釋
    放出所後，5 年內再犯本件上揭施用第一級毒品及連續施用
    第二級毒品罪行，足見戒毒意志不堅，毒癮非淺，未能體悟
    施用毒品對自己、家人造成之傷害及社會之負擔，自屬可議
    ，惟念其犯後坦承犯行，犯後態度良好，並有悔改決心，且
    施用毒品乃自戕行為，未對他人造成危害，及其施用次數、
    時間等一切情狀，爰分別量處如主文所示之刑，再定其應執
    行之刑，以鼓勵有戒毒決心之被告能及時醒悟而杜絕毒癮。
二、至於扣案第二級毒品甲基安非他命1 包（含包裝袋，因甲基
    安非他命附著於包裝上剝離不易，應將包裝之整體視為甲基
    安非他命，驗前毛重零點伍伍公克、驗後毛重零點伍公克
    ），另殘留第二級毒品甲基安非他命之玻璃球狀吸食器1 支
    ，因甲基安非他命毒品附著於玻璃球狀吸食器內剝離不易，
    應將玻璃球狀吸食器之整體視為甲基安非他命毒品，且上開
    扣案物均經送驗結果，確均含有第二級毒品甲基安非他命成
    分之事實，理由詳上所述，均應依毒品危害防制條例第18條
    第1 項前段規定，不問屬於犯人與否，均沒收銷燬之。至於
    鑑驗耗用之上開甲基安非他命之毒品既已滅失，自毋庸宣告
    沒收銷燬之，併此敘明。
肆、關於同上署95毒偵字第2055號案件併辦事實之扣案37.312公
    克許晶體1 大包（含包裝袋，驗前淨重36.43 公克、驗後淨
    重36.41 公克）部分：
一、按毒品危害防制條例第2 條第2 項第4 款所明定之第四級毒
    品範圍，包括毒品先驅原料，即該條例第2 條第2 項附表四
    修正「毒品先驅原料」部分品項內之其中【1 麻黃（Ephedr
    ine） 】【5 甲基麻黃鹼（Methylephedrine)】之藥品成份
    者，均屬第四級毒品，此有上開條例第2 條第2 項附表四修
    正「毒品先驅原料」部分品項在卷可稽，合先敘明。
二、經查，同上署95毒偵字第2055號案件併辦事實之扣案37.312
    公克許晶體1 大包（含包裝袋，驗前淨重36.43 公克、驗後
    淨重36.41 公克），係被告乙○○於95年1 月2 日凌晨2 時
    20分許，在高雄縣六龜鄉○○村○○路32號前，為警路檢發
    現被告駕駛車牌號碼ＶＱ─8668號自用小客車一部之車內乘
    客座後置物袋內發現峰牌香煙盒內發現晶體1 大包，嗣因其
    為上開毒品列管人口，並經其同意而扣案，嗣經本院依職權
    囑託高雄醫學大學附設中和紀念醫院檢驗結果，確含有甲基
    麻黃鹼（Methylephedrine） 之第四級毒品成份（含包裝袋
    ，驗前淨重36.43 公克、驗後淨重36.41 公克），此有高雄
    醫學大學附設中和紀念醫院95年4 月18日報告編號：9504─
    24 2號檢驗報告1 紙（見本院卷第53頁）附卷可憑，是本件
    被告單純持有上開扣案第四級毒品甲基麻黃鹼（Methylephe
    drine） ，應不得再以刑事罰之沒收為之，僅得依毒品危害
    防制條例第18條第1 項中段規定，應由查獲機關以行政罰之
    【沒入】方式銷燬之。理由詳如下所述：
    (一)按沒收為從刑之一種，具有刑罰及保安處分之性質，與主
      刑有從屬關係，惟若新舊法之主刑未變更，僅沒收之規定
      有所更易時，該沒收部分，尚無刑法第2 條第1 項但書之
      比較問題，應依同條第2 項從新之原則，適用裁判時之法
      律。而法律若僅就違禁物有單獨沒收之規定並無單獨主刑
      之處罰者，更見該沒收之規定具有濃厚之保安處分性質，
      此時尤有刑法第2 條第2 項之適用，應依裁判時之法律裁
      判之。
    (二)次按毒品危害防制條例第18條第1 項業已於92年7 月9 日
      修正公布，並於93年1 月9 日生效施行，該條經修正後，
      對於查獲之第三、四級毒品，均不再由司法機關沒收銷燬
      ，應逕行由查獲機關以【沒入】銷燬之，此觀毒品危害防
      制條例第18條第1 項規定：「查獲之第一、二級毒品及專
      供製造或施用第一、二級毒品之器具，不問屬於犯人與否
      ，均沒收銷燬之；查獲之第三、四級毒品及製造或施用毒
      品之器具，無正當理由而擅自持有者，均沒入銷燬之。但
      合於醫藥、研究或訓練之用者，得不予銷燬」；又毒品危
      害防制條例施行細則第11條之1 規定：「依本條例第十八
      條第一項規定，經查獲無正當理由而擅自持有第三、四級
      毒品及製造或施用毒品之器具者，由查獲機關予以沒入銷
      燬之」自明，是於毒品危害防制條例第18條第1 項中段規
      定經修正後，查獲之第三、四級毒品應不得再以刑事罰之
      沒收為之，僅得依該條項中段規定由查獲機關以行政罰之
      【沒入】方式銷燬之。
    (三)復按毒品危害防制條例第18條第1 項於修正前有關毒品之
      沒收銷燬規定，係屬刑法第40條但書之特別規定，依特別
      法優先普通法適用之原則，對於查獲毒品之單獨宣告沒收
      ，應依特別法之毒品危害防制條例第18條第1 項前段單獨
      宣告沒收銷燬之規定，而非依刑法第40條但書規定單獨宣
      告沒收，此詳司法院（八八）廳刑一字第○三三二五號函
      可資參佐。
    (四)末按毒品危害防制條例第18條第1 項經本次92年7 月9 日
      修正施行，並於93年1 月9 日生效施行後，雖區分為毒品
      等級而異其【沒收】、【沒入】之處理，惟仍均係針對查
      獲之毒品而為之特別規定，要屬刑法第40條但書之特別規
      定無疑，應優先於刑法第40條但書規定而為適用。因此，
      本件被告僅單純持有上開第四級毒品於毒品危害防制條例
      第18條第1 項修正施行後，對於查獲之第四級毒品，自應
      由查獲機關依法沒入銷燬之，而不得適用修正前之毒品危
      害防制條例第18條前段或刑法第40條但書單獨聲請宣告沒
      收之。
    (五)綜上，被告上揭單純持有上開第四級毒品甲基麻黃鹼（Me
      thylephedrine） ，固屬毒品危害防制條例第2 條第2 項
      第4 款所定之第四級毒品而屬違禁物，惟因現行之毒品危
      害防制條例第18條第1 項中段規定，對於查獲之第四級毒
      品已有上開法律明示由查獲機關沒入銷燬之特別規定，則
      本件上開扣案第四級毒品甲基麻黃鹼（Methylephedrine
      ）（含包裝袋，驗前淨重36.43 公克、驗後淨重36.41 公
      克），依法應無從適用修正前之毒品危害防制條例第18條
      第1 項或刑法第40條但書單獨宣告沒收之。至於鑑識耗損
      之第四級毒品甲基麻黃鹼既已滅失，亦毋庸沒入銷燬，附
      此併敘。
據上論斷，應依刑事訴訟法第299 條第1 項前段，毒品危害防制
條例第10條第1 項、第2項 、第18條第1 項前段，刑法第11條、
第56條、第47條、第70條、第51條第5 款，判決如主文。
本案經檢察官甲○○到庭執行職務。
中    華    民    國      95    年    5   月    23    日
                  刑事第三庭    審判長法  官  張意聰
                                      法  官  郭瓊徽
                                      法  官  施添寶
中    華    民    國    95    年    5     月    23    日
以上正本證明與原本無異。
如不服本判決，應於收受送達後10日內向本院提出上訴書狀。
                                      書記官  陳威志
附錄本案判決論罪科刑法條
毒品危害防制條例第10條
施用第一級毒品者，處六月以上五年以下有期徒刑。
施用第二級毒品者，處三年以下有期徒刑。


司法院資訊處製作；財團法人民間司法改革基金會備份。
